最高法院刑事判決　　　　　　九十四年度台上字第五五二五號
　　上　訴　人　戊○○
　　　　　　　　　　　　號17.
　　自訴代理人　林振光律師
　　被　　　告　甲○○
　　　　　　　　　　　　號
　　　　　　　　丙○○
　　　　　　　　乙○○
　　　　　　　　　　　　5樓
　　　　　　　　丁○○
　　　　　　　　　　　　5樓
上列上訴人因自訴被告等偽造文書等案件，不服台灣高等法院中
華民國九十二年一月十四日第二審更審判決（九十年度上更(一)字
第五一二號，自訴案號：台灣士林地方法院八十七年度自字第一
四四號、第二○九號），提起上訴，本院判決如下：
    主  文
原判決撤銷，發回台灣高等法院。
    理　由
本件原判決以自訴意旨略謂被告甲○○、丙○○、乙○○、丁○
○有其理由欄一、所載之犯行，涉犯刑法第三百二十一條第一項
第四款之竊盜罪嫌、第二百十條之偽造私文書罪嫌、第二百十四
條之使公務員登載不實罪嫌、第三百三十九條第二項之詐欺得利
罪嫌云云。惟經審理結果，認無積極證據足認被告等四人有被訴
之上開犯行，因而維持第一審諭知被告等四人無罪之判決，駁回
上訴人在第二審之上訴。固非無見。
惟查：（一）、國家之刑罰權係對於每一犯罪事實而存在，單一
之犯罪事實，實體法上之刑罰權僅有一個，在訴訟法上自亦無從
分割，無論起（自）訴程序或上訴程序皆然，故刑事訴訟法第三
百四十八條第二項規定：對於判決之一部上訴者，其有關係之部
分，視為亦已上訴。所謂有關係之部分，係指判決之各部分在審
判上無從分割，因一部上訴而其全部必受影響者而言，例如單純
一罪或有裁判上一罪、實質上一罪關係者是。若起（自）訴之犯
罪事實，具有實質上或裁判上之一罪關係，而法院就其中一部分
未予判決，即屬已受請求之事項未予判決之違法。本件上訴人於
民國八十七年六月三日所提出於第一審之自訴狀，雖僅謂甲○○
於七十七年間盜用兩造之父杜同之印章，偽造有關辦理所有權移
轉登記之文件，送台北市松山地政事務所辦理所有權移轉登記，
將杜同所有之台北市○○區○○段一小段第八地號、地目田、面
積五四五五平方公尺之土地（下稱系爭土地），以贈與為原因登
記為甲○○所有云云（見自字第一四四號卷第二頁、三頁），但
嗣其於八十七年八月三日向第一審所另提出之自訴狀，已主張丙
○○、乙○○、丁○○與甲○○，竟於七十七年間共同盜用兩造
之父杜同之印鑑，偽造有關辦理所有權移轉登記之文件，而為系
爭土地所有權移轉登記予甲○○之行為，且其等偽造文書辦理所
有權移轉登記之土地，除系爭土地外，尚有台北市○○區○○段
壹小段二三六、二三七、二四○等地號土地（見自字第二○九號
卷第二頁、三頁）。且依上訴人自訴意旨所述及卷附系爭土地登
記申請案卷影本（見原審上訴卷第九十六頁反面、九十七頁反面
）所記載，被告等四人係推由甲○○以登記代理人身分於七十七
年八月五日向台北市松山地政事務所申請（該所以南港字第六九
七九號收件），而一次將系爭土地及南港段二三六、二三七、二
四○等地號土地，辦理所有權移轉登記為甲○○名下，似指被告
等四人上開所為係單純一罪，第一審既認上開二自訴案件之四名
被告有共犯關係，為求訴訟經濟及避免裁判歧異，而予合併審理
（見一審判決理由壹、一），然於其判決理由欄卻將上訴人之自
訴意旨僅記載為：被告等四人於七十七年間，基於共同犯意聯絡
，盜用杜同之印章，偽造有關辦理所有權移轉登記之文件，於七
十七年八月五日，向台北市松山地政事務所以贈與為原因，將系
爭土地登記至甲○○名下云云，而漏未記載併說明被告等四人有
否偽造有關辦理所有權登記文件，移轉登記杜同所有台北市○○
區○○段壹小段二三六、二三七、二四○等地號土地予甲○○，
是第一審判決已有已受請求之事項未予判決之違背法令。第一審
判決後上訴人不服提起第二審上訴，則依上開說明，其上訴效力
自及於第一審未予審判之上訴人自訴被告等四人將上開南港段二
三六、二三七、二四○等地號土地，辦理所有權移轉登記為甲○
○名下部分，原審自應就此部分一併予以審判，本院前次發回意
旨就此已有指明，乃原審竟以該部分未經第一審判決，無從併予
審究（原判決第三頁第一行至第三行），仍維持第一審關於此部
分之判決，自仍有已受請求之事項未予判決之違誤。（二）、審
理事實之法院，對於被告有利及不利之證據，均應一併加以注意
，依職權詳加調查，再綜合全部證據資料，本於經驗及論理法則
定其取捨而為判斷，倘為無罪之判決，亦應詳述其全部證據取捨
判斷之理由，否則即有應於審判期日調查之證據而未予調查及判
決理由不備之違法。甲○○於原審更審前調查時曾供稱：「（杜
同何時要把財產贈予你？）七十七年四月四日兒童節在我家房間
告訴我。」等語（見原審上訴卷第五十二頁反面），但依據原審
向台北市松山地政事務所調閱該所七十七年八月五日收件字號南
港字第六九七九號土地移轉登記申請原卷影本，其中所附杜同之
印鑑證明，係於七十六年五月八日所核發，另其內所附之台北市
南港區公所自耕能力證明、耕地有無三七五租約登記申請證明書
，亦分別係於七十七年二月二十四日、七十六年八月十八日所出
具或提出申請（見原審上訴卷第一○四頁反面、一○六頁反面、
一○七頁反面），均在杜同同意將系爭土地贈與甲○○之前約二
個月，甚或近一年，且上開印鑑證明之筆跡，乙○○於原審更審
前已供明為其所有，並稱：「印鑑證明是我弟弟甲○○陪父親去
領印鑑證明，丙○○也有去。」、「（松山地政事務所所調之卷
宗是何人辦的？）是依範例例稿填寫自己辦的。」等語（見原審
上訴卷第五十二頁、五十三頁），如果不虛，則被告等四人為何
於杜同同意將系爭土地等贈與甲○○約二個月或近一年前，即預
先知情而手辦理申請該等土地移轉登記所需要之文件？而上述
土地申請案卷所附印鑑證明其核發日期與甲○○所述杜同同意贈
與土地之時間，相隔將近一年，又如何能證明杜同所申請之該印
鑑證明係為辦理本件以贈與為原因之所有權移轉登記之用？凡此
均與被告等四人犯罪是否成立攸關，本院前次發回意旨亦指應詳
予查明，原審此次更審猶未詳究明白，並於理由內為必要之敘述
，致其原有應於審判期日調查之證據未予調查及判決理由不備之
違法瑕疵，依然存在。上訴意旨指摘原判決不當，為有理由，應
認原判決仍有撤銷發回更審之原因。自訴人另指被告等四人涉犯
竊盜、使公務員登載不實及詐欺得利等罪嫌部分，依自訴意旨觀
之，與其等被訴偽造私文書罪嫌部分有牽連犯之裁判上一罪關係
，應併予發回。
據上論結，應依刑事訴訟法第三百九十七條、第四百零一條，判
決如主文。
中　　華　　民　　國　九十四　年　　十　　月　　六　　日
                      最高法院刑事第十二庭
                          審判長法官  謝　俊　雄
                                法官  陳　世　雄
                                法官  蘇　振　堂
                                法官  吳　信　銘
                                法官  徐　文　亮
      本件正本證明與原本無異
                                      書  記  官
中　　華　　民　　國　九十四　年　　十　　月　　七　　日
                                                 Ｒ
